臺灣高等法院民事判決　　　　　　　　　94年度建上字第54號
上　訴　人　台北縣政府消防局
法定代理人　顏振嘉
訴訟代理人　毛國樑律師
被　上訴人　朝本營造工程股份有限公司
法定代理人　董宛平
被　上訴人　誠晏水電工程有限公司
法定代理人　廖世誠
被　上訴人　鏵大機電工程有限公司
法定代理人　鄭立興
上列當事人間請求給付違約金等事件，上訴人對於中華民國94年
4月29日臺灣板橋地方法院93年度建字第61號判決提起上訴，經
本院於94年10月26日言詞辯論終結，判決如下：
    主  文
原判決關於駁回上訴人後開第二項之訴暨該部分假執行之聲請暨
訴訟費用（除確定部分外）之裁判均廢棄。
被上訴人應再連帶給付上訴人新台幣肆仟柒佰參拾萬陸仟伍佰零
壹元及自民國93年6月24日起至清償日止按年息5%計算之利息。
第一審（除確定部分外）、第二審訴訟費用由被上訴人連帶負擔
。
本判決第二項於上訴人以新台幣壹仟伍佰柒拾陸萬玖仟元為被上
訴人預供擔保後，得假執行。
    事  實
甲、上訴人方面：
壹、聲明：
（一）原判決不利於上訴人部分廢棄。
（二）上開廢棄部分，被上訴人等應再連帶給付上訴人新台幣（
      下同）47,306,501元及自民國（下同）93年6月24日起至
      清償日止按年利率5%計算之利息。
（三）願供擔保，請准宣告假執行。
貳、陳述：除與原判決記載相同部分，茲予引用外，補稱略以：
（一）系爭工程契約第20條第4項所謂「所增加之費用」之真意
      係指伊另洽廠商所增加之工程價款損失，原審認僅指另行
      招標所增加之勞務成本，實有曲解兩造意思表示真意。
（二）伊請求賠償之增加支出工程費用47,306,501元，顯屬因契
      約終止前所發生之損害，則依民法第260條之規定，解除
      權（終止權）之行使，不妨礙本件損害賠償之請求。
參、證據：援用原審所提出之立證方法。
乙、被上訴人朝本營造工程股份有限公司（下稱朝本公司）、誠
    晏水電工程有限公司（下稱誠晏公司）、鏵大機電工程有限
    公司（下稱鏵大公司）方面：
    未於準備程序及言詞辯論期日到庭，亦未提出書狀作何聲明
    及陳述。惟據誠晏公司及鏵大公司於原審時則陳稱如理由欄
    三、四所載。
    理  由
一、被上訴人朝本公司、誠晏公司及鏵大公司經合法通知，未於
    言詞辯論期日到場，查無民事訴訟法第386條所列各款事由
    ，爰依上訴人之聲請，由其一造辯論而為判決。
二、上訴人起訴主張：「新莊消防分隊（建築、水電、空調）新
    建工程」（下稱系爭工程），於90年7月4日由訴外人國開營
    造股份有限公司（下稱國開公司）、誠晏公司、鏵大公司共
    同承攬，工程總價11,860,000元整，雙方訂有工程契約書乙
    份為憑。依該契約第7條約定，系爭工程應於開工之日起513
    日曆天完工，嗣於91年8月15日因系爭工程辦理變更設計，
    變更後工程總價為120,514,253元，全部工程總工期增為580
    日曆天完工。然因國開公司財務問題無法繼續承作系爭工程
    ，伊與國開公司、誠晏公司、鏵大公司及朝本公司於91年10
    月29日，共同簽立「工程契約變更簽認單」，由朝本公司概
    括承受國開公司於系爭工程契約之全部權利義務，仍由朝本
    公司、誠晏公司及鏵大公司共同繼續依約完成系爭工程。而
    系爭工程於90年8月24日正式開工，其完工期限為92年6月8
    日，惟國開公司於施作時即有遲延，朝本公司承接後復未趕
    工，工程進行遲緩，作輟無常，工人料具設備常有不足，甚
    有鋼構施工完全不符規定，經監造單位屢催仍不改善，伊亦
    曾屢次函催朝本公司限期改善查驗缺失，並召開趕工協調會
    ，以限令朝本公司加速履約，然朝本公司均不予置理，使工
    期進度嚴重落後而致逾越完工期限，其情事已符合系爭工程
    契約書第20條第1項契約終止條款之事由，伊多次通知朝本
    公司將依合約規定處理，仍不予理會，伊乃於92年9月25 日
    以北消行字第0920034033號函文通知朝本公司、誠晏公司、
    鏵大公司，自92年9月26日起終止兩造契約。按系爭工程完
    工期限為92年6月8日，自完工期限翌日92年6月9日起，算至
    終止合約之日92年9月26日止，共逾期110 天，依合約第17
    條第1項規定，應給付逾期懲罰性違約金為工程總價金之
    330/1000，但依兩造工程契約書第17條第4項規定，「逾期
    懲罰性違約金之總額以本契約價金總額20%為上限」，故請
    求以工程總價額120,514, 253元之20%計算之違約金即
    24,102,850元，再扣除系爭工程保留款982,037元、履約保
    證金11,000,000元之金額，朝本公司、誠宴公司及鏵大公司
    尚應給付違約金12,120,813元。又系爭工程於終止後曾會同
    監造單位辦理「終止契約中途結算」，清點終止契約後尚未
    完成之工程，其金額共計為100,873,499元，未完成之後續
    工程由伊於93年5月20日完成開標，由他廠商以148,180,000
    元承做，因此增加之工程費用計47,306, 501 元，依工程契
    約第20條第4項規定，亦應由朝本公司、誠晏公司及鏵大公
    司負擔，爰請求判決命朝本公司、誠晏公司、鏵大公司應連
    帶給付59,427,314元及自93年6月24日起至清償日止，按年
    利率5%計算之利息等語。
    （按原審就上訴人請求給付違約金12,120,813元本息部分判
    決准許，而駁回其餘部分之請求，上訴人就其敗訴部分提起
    上訴，而朝本公司、誠晏公司及鏵大公司就其敗訴部分並未
    聲明不服，故就違約金部分已告確定在案）
三、被上訴人鏵大公司以：系爭工程係聯合承攬，伊有能力施作
    ，然上訴人並未將施工之缺失通知伊，自不符合解除契約之
    要件，上訴人解除系爭契約顯不合法。系爭工程自朝本公司
    銜接國開公司施工時，工程遲延已高達51.7%，自無可能於
    短暫殘餘工期內完工，況上訴人曾承諾給予朝本公司展延工
    期至相當合理期限。又上訴人與朝本公司間有展延工程之協
    議，伊等自得依約完成系爭工程，系爭工程契約仍屬有效，
    上訴人片面解除系爭契約亦不合法。又依政府工程實務，工
    程遲延達20%即可解除契約，另覓其他廠商承接施作，惟國
    開公司遲延系爭工程已達51.7%，上訴人於工程進行中顯可
    預見朝本公司工期遲延，迨無可能依約完成，上訴人竟未及
    時解除契約，並另行招標尋覓廠商繼續施作。再伊與誠晏公
    司為系爭工程之連帶保證人，無權對上訴人主張解除契約以
    防止損害繼續擴大，僅得配合上訴人要求與朝本公司繼受國
    開公司之延宕工程。是本件上訴人固有權解除系爭契約，然
    其不於損害發生最少時為之，卻任令工期遲延高達110天後
    方行使解除權，致使逾期懲罰性違約金額擴大，上訴人與有
    過失，依民法第227條之規定，伊等自得請求減少金額。另
    上訴人終止契約中途結算未完成工程金額合計為
    100,873,499元，然上訴人將該部分底價定為148,300,000
    元，不合理，故上訴人主張另行增加工程費用之價格，自不
    足採等語。
四、被上訴人誠晏公司則以：
（一）系爭共同投標協議書中第8條雖約定承攬人對業主負連帶
      履行契約完工及保固責任，但業經上訴人於投標須知第15
      條明文公告，將上開共同投標協議書所約定之事項排除，
      伊等人自不受共同投標協議書之約束，上訴人依法不得依
      據上開共同投標協議書而為請求。
（二）上訴人在工程進行中顯可預見朝本公司工程遲延許久，殆
      不可能依約完成，竟未及時解除契約，另行招標尋覓廠商
      施作，任令工期延遲達110日後方解除契約，致違約金及
      上訴人損害擴大，顯然與有過失，按民法第217條第1項規
      定，伊請求免除給付違約金及損害賠償之責。
（三）本件伊係負連帶保證責任，本契約係因朝本公司施作工期
      延誤，伊並無故意或過失不履行契約行為，伊承攬水電工
      程部分，係配合建築興建工程而施作，主體建築物未施工
      興建之前伊無法施工，而系爭工程之主體建物如有部分完
      工可達伊進場施工時，伊均有配合進場施作，自不負遲延
      責任。
（四）民法第227條之2有明文規定，契約成立後，情事變更，非
      當時所得預料，而依其原有效果顯失公平者，當事人得聲
      請法院增、減其給付或變更其他原有之效果。朝本公司於
      91年10月間承接國開公司之系爭建築工程後，國際及國內
      鋼鐵價格暴漲，且鋼鐵供應商惜售，建築用鋼材不易取得
      ，致無法如期完成系爭工程，依前開規定，契約當事人本
      應共商解決之道，然上訴人逕自終止系爭工程契約並請求
      給付遲延工程之違約金，顯然有違民法第227條之2的規定
      等語，資為抗辯。
五、兩造不爭執之事實：
（一）系爭工程於90年7月4日由國開公司、誠晏公司、鏵大公司
      共同承攬，工程總價11,860,000元整。依該契約第7條之
      約定，系爭工程應於開工之日起513日曆天完工。嗣於91
      年8月15日因辦理變更設計，變更後之工程總價為
      120,514,253元，全部工程總工期增為580日曆天完工。
（二）國開公司因財務問題無法繼續承作系爭工程，經上訴人與
      國開公司、誠晏公司、鏵大公司及朝本公司於91年10月29
      日，共同簽立「工程契約變更簽認單」，由朝本公司概括
      承受國開公司於系爭工程契約之全部權利義務。
（三）系爭工程於92年9月25日中途結算時，未完成工程金額為
      100,873,499元。
（四）未完成工程經上訴人於93年5月20日完成開標，由他廠商
      以148,180,000元承做。
      以上事實，有工程契約書、上訴人91年8月15日北消行字
      第0910005020號函暨臺北縣政府消防局新莊消防分隊第一
      次變更設計契約書、上訴人91年11 月4日北消行字第
      0910005154號函、工程契約變更簽認單、共同投標協議書
      、終止契約中途結算清點初驗、驗收明細表、開標記錄、
      工程契約書等影本各1件為證（見原審卷第12-44、227、
      74-103頁），且為誠晏公司、鏵大公司所不爭，朝本公司
      經合法通知未到庭，亦未提出書狀作何陳述，依民事訴訟
      法第280條第3項亦視同自認，自堪信為真正。
六、兩造爭執點：
（一）系爭工程契約是否業經合法終止？
（二）上訴人得否請求被上訴人等賠償另行增加工程費用
      47,306,501元？
七、法院之判斷
（一）系爭工程契約業經合法終止：
  1、上訴人主張朝本公司施工不良，嚴重延滯進度致逾越完工
     期限，經監造單位及上訴人多次去函及召開趕工會議命其
     改善，仍未履行，顯已符合系爭工程契約書第20條第1項第
     5款及第9款約定終止條款，經伊以北消行字第0920034133
     號函文通知被上訴人自92年9月26日起終止兩造工程契約等
     語，業據提出上開函件影本1件、回執影本4紙為證（見原
     審卷第72、73頁），誠晏及鏵大公司雖辯稱系爭工程於國
     開公司施工時，即已遲延工期300日曆天，工程落後達
     51.7%（計算方式：300/580×100%＝51.7%），而上訴人曾
     承諾給予朝本公司展延工期至相當合理期限，以彌補國開
     公司所遲延之工期，朝本公司所遲延之工期僅達8.3%，不
     符合解除（終止）契約之要件。又系爭工程係聯合承攬，
     誠晏公司、鏵大公司有能力施作，上訴人並未將施工之缺
     失通知伊二人，則伊二人未進場施作，非故意或過失不履
     行契約，上訴人片面終止系爭契約顯不合法云云。
  2、經查，系爭工程於90年8月24日正式開工，嗣後總工期增為
     580日曆天，故完工期限為92年6月8日。國開公司因無法繼
     續承作系爭工程，誠晏與鏵大公司乃另推朝本公司於91年
     10月29日繼受國開公司與上訴人間之系爭工程契約，依據
     工程契約變更簽認單，朝本公司概括承受國開公司之全部
     權利、義務，並承受國開公司先前施作之缺失及違約、延
     遲履約責任（見原審卷第44頁），故朝本公司雖係自91年
     11月4日始進場施作，依上開約定仍應遵限在92年6月8日完
     工。被上訴人雖辯稱上訴人承諾給予朝本公司展延工期至
     相當合理期限云云，然此遭上訴人否認，並有張國傑建築
     師事務所91年12月19日91所字第139號函文可稽（見原審卷
     第46頁），再參以上訴人於92年7月3日以北消行字第09200
     27657號函予被上訴人略以：「…經監造單位查驗所列缺失
     均未予改善，限於文到十日內儘速改正，否則本局將依合
     約規定處理：…」（見原審卷第52頁），92年7月10日系爭
     工程地下結構進度鑽趕會議紀錄、92年7月24日系爭工程研
     討共同承攬廠商進度落後會議紀錄（見原審卷第
     54-57、59、60頁）、92年8月13日北消行字第0920030743
     號函、92年9月4日北消行字第0920032852號函暨台北縣新
     莊消防分隊新建工程施工協調會會議紀錄、92年9月16日北
     消行字第0920033409號函（見原審卷第64-71頁），均無展
     延工期之任何紀錄，據此自難認被上訴人所辯屬實。被上
     訴人雖聲請法院命上訴人提出91年5月23日、10月29日、92
     年1月2日、2月18日、2月25日、3月4日、3月18日於工程協
     調會會議之錄音帶，以茲證明云云，但有關上揭會議召開
     時間已逾年餘，會議錄音帶已無保留，業經上訴人陳明在
     卷，而參之上開各項會議紀錄及監造建築師之函文，其內
     容亦無兩造就展延工期達成協議之記載，故縱使上訴人曾
     表示要給予朝本公司延展工期，顯然兩造亦未獲得協議，
     此部分被上訴人之辯解顯然欠缺具體事証足資証明，自難
     採信。朝本公司本於概括承受國登公司之一切權利義務，
     亦無權請求展延工期。
  3、次查，系爭工程於92年9月25日以北消行字第0920034033號
     函文通知被上訴人終止時，尚未完工之事實，有新莊消防
     分隊新建工程工期核計表、終止契約中途結算清點初驗、
     驗收明細表各一紙為憑（見原審卷第45、74、75頁），並
     有上開函文可參，足証朝本公司確有遲延完工之情事。
  4、再查，系爭工程監造單位即張國傑建築師事務所於92年6月
     2日、同年月12日分別以工地工務通知單告知朝本公司：於
     第一及二階段鋼構詳圖及資料尚未審查合格前，請勿施作
     鋼構工程之改善，以及各項施作不符規定及設計圖。惟朝
     本公司並未依約定送審鋼構廠之資料及鋼構施工圖，且於
     圖說未經監造單位審查通過前即強行施工；另經查證所送
     之鋼材出廠證明等文件資料，不符規定。張國傑建築師事
     務所另於92年8月1日通知朝本公司，系爭工程進度嚴重落
     後，朝本公司僅就剪力釘之部份缺失提出計算檢討，未經
     監造單位審查合格即自行施作等情，亦有工地工務通知單
     影本2紙、張國傑建築師事務所92年7月4日92所字第092號
     函影本、92年8月1日92所字第099號函影本各1紙附卷可憑
     （見原審卷第47-52頁），亦足見朝本公司就鋼構施工並未
     符合規定，經監造單位屢催仍未改善，則上訴人主張朝本
     公司之履約有系爭工程契約第20條第1項第9項經查驗或驗
     收不合格，且未於通知期限內依規定辦理之終止事由，亦
     堪信屬實。
  5、又查，訴外人國開公司自91年4月1日起因財務問題，無法
     正常出工，至91年8月28日開始未施工，於其時，國開公司
     向上訴人領取總計5,892,145元之工程款，完成系爭工程比
     例4.96%。系爭工程至92年9月26日契約終止時止之結算完
     工金額為19,640,754元，占契約金額120, 514,253元之
     16.3%，有上訴人所提出之工程估驗計價表7紙可憑（見原
     審卷第220-226頁）故系爭工程至契約終止時僅完成16.3%
     ，應堪認定。被上訴人雖辯稱本件工程自朝本公司銜接國
     開公司施工時，工程遲延已高達51.7%，朝本公司所遲延之
     工期僅達8.3%，不符合解除（終止）契約之要件，且上訴
     人未通知誠晏、鏵大公司進場施作，其遲延顯非可歸責於
     被上訴人事由所致云云，然查，有關國開公司施工遲延達
     51.7%，朝本公司僅遲延8.3%之事實，被上訴人並未能具體
     舉証以資証明，再者朝本公司依據系爭工程契約變更簽認
     書，概括承受國開公司本於系爭工程契約之權利義務，自
     應遵守國開公司與上訴人所簽訂系爭契約之約定，並承受
     國開公司之一切權利義務，自難以遲延工期係國開公司所
     致而得主張免責。
  6、按契約成立後，情事變更，非當時所得預料，而依其原有
     效果顯失公平者，當事人得聲請法院增減其給付或變更其
     他原有之效果；又前項規定，於非因契約所發生之債，準
     用之，民法第227條之2第1項、第2項定有明文。所謂情事
     變更，係指法律行為成立當時為其行為之環境或基礎之情
     況有所變動而言，例如物價、幣值之漲貶等是（最高法院
     88年度台上字第2693號判決參照）。經查，系爭工程契約
     因朝本公司逾期未能完工，經上訴人終止，被上訴人誠晏
     及鏵大公司抗辯朝本公司接手系爭工程後，國際及國內鋼
     鐵價格暴漲，且因鋼鐵供應商惜售，建築用鋼材不易取得
     ，致無法如期興建系爭工程之建築物云云，然就此項事實
     並未提出證據證明為真，尚難採信。況且，在系爭工程契
     約未終止之前，被上訴人未依情事變更原則，請求增加調
     整契約總價，抑或展延工期，甚或獲上訴人同意免除契約
     責任，則於系爭工程契約因可歸責於被上訴人之事由，經
     終止後，被上訴人自亦不得再以契約終止前已發生之情事
     變更，請求增加契約總價、展延工期或免除契約責任。被
     上訴人上開辯解，要無足取。
  7、按依契約之性質或當事人之意思表示，非於一定時期為給
     付不能達其契約之目的，而契約當事人之一方不按照時期
     給付者，他方當事人得不經催告，解除其契約。民法第225
     條定有明文。又系爭工程契約第20條第1項規定：「乙方（
     即被告）履約，有下列情形之一，甲方（即上訴人）得以
     書面通知乙方終止或解除契約，除其他條款已有懲罰性違
     約金之處置外，甲方得請求損害賠償及懲罰性違約金，且
     不補償乙方因此所生之損失，並得依政府採購法第一百零
     一至三條規定辦理：…5.因可歸責於乙方之事由，致延誤
     履約期限，情節重大者。…9.查驗或驗收不合格，且未於
     通知期限內依規定辦理者。」，承前所述，被上訴人朝本
     公司施工不良，進度嚴重落後而致逾越完工期限，且多次
     經監造單位及上訴人以函件與召開趕工會議定期命改善，
     仍拒不履行，業如前述，其情事已符合契約所定之終止之
     事由，上訴人於92年9月25日以北消行字第09200340 33號
     函為終止契約之意思表示，通知被上訴人三人終止契約，
     有上訴人92年9月25日北消行字第0920034033號函影本1件
     、回執影本4紙附卷可稽（見原審卷第72、73頁），而上開
     函件已於92年9月29日送達予被上訴人鏵大公司，此參諸卷
     附回執影本即明（見原審卷第73頁），故本件工程契約應
     自92年9月29日起終止，應堪認定。
（二）被上訴人應依契約約定連帶賠償上訴人另行增加工程費用
      。
  1、上訴人主張其於系爭工程終止後，會同監造單位辦理終止
     契約中途結算，清點未完成工程金額為100,873,499元，並
     於93年5月20日另行招標，由其他廠商以148,800,000元承
     作，致另行增加工程費用47,306,501元之事實，業據提出
     開標記錄影本1件、工程契約書影本1件為證（見原審卷第
     76-103頁），被上訴人對於上開文件之真正並未加爭執，
     僅以上訴人主張另行增加工程費用之價格，顯不合理置辯
     。
  2、按民法第260條規定解除權之行使，不妨礙損害賠償之請求
     ，並非積極的認有新賠償請求權發生，不過規定因其他原
     因已發生之賠償請求權，不因解除權之行使而受妨礙。故
     因契約消滅所生之損害，並不包括在內，因此該條所規定
     之損害賠償請求權，係專指因債務不履行之損害賠償而言
     （參見最高法院55年台上字第2727號判例要旨）。次按民
     法第263條固規定同法第260條之規定，於當事人依法律之
     規定終止契約者準用之，惟民法第260條規定解除權之行使
     ，並非積極的認有契約解除所生之新賠償請求權存在，不
     過規定其因債務不履行，即給付不能或給付遲延而發生之
     舊賠償請求權，不因解除權之行使而失其存在，仍得請求
     而已，故因契約消滅所發生之損害，不在民法第260 條所
     定於解除（終止）契約時得請求損害賠償之列，惟此乃係
     法律就契約解除（終止）時，債權人就債務不履行之損害
     賠償請求權行使之規定，至於兩造於契約內另行約定於終
     止契約時所應負之賠償責任，係屬兩造之合意，依據契約
     自由原則自應遵守。經查，上訴人所請求賠償系爭工程未
     完工部分重新招標所增加支出之工程費，核屬契約終止以
     後，上訴人將系爭工程重新招標所增加之工程費損失，顯
     為因契約消滅所發生之損害，揆諸前開說明，固不在民法
     第260條所定得請求賠償之列。惟依據兩造間系爭工程契約
     於第20條第4項約定：「本契約經依第一款規定終止或解除
     者，甲方（即上訴人）得依其所認定之適當方式，自行或
     洽其他廠商完成被終止或解除之本契約；所增加之費用，
     由乙方（即被上訴人）負擔」（見原審卷第31頁），就約
     定終止契約之事由發生時，對於上訴人另洽其他廠商完成
     被終止之契約所增加之費用，仍應由被上訴人負擔，既已
     有特別約定，從而上訴人依據契約之約定請求被上訴人負
     擔其增加之費用，自屬有據，應予准許。至於增加費用之
     數額，查系爭工程未完成工程之金額經結算為100,873,499
     元，嗣上訴人於93年5月20日另行招標，由其他廠商以
     148,800,000元承作，顯然上訴人就未完工工程需另行增加
     工程費用47,306,501元，始能完工，被上訴人誠晏公司及
     鏵大公司辯稱增加費用之價格不合理，但其並未具體說明
     價格不合理之處，尚難採信。
  3、另誠晏公司、鏵大公司曾與國開公司簽訂共同投標協議書
     ，承諾以共同承攬方式承攬系爭工程，並同意對本件工程
     負連帶履行契約完工及保固之責任，以及業主不受本共同
     投標協議書之約束，並將該投標協議書列入契約文件之一
     部分，此有共同投標協議書影本可稽（見原審卷第227頁）
     ，則共同投標協議書應屬系爭工程契約之一部，並具有拘
     束誠晏、鏵大公司之效力，惟就共同投標協議書本身而言
     乃承攬人相互間之協議，屬合同行為，僅有拘束協議當事
     人之效力，上訴人既非承攬人，亦非共同協議之人，自不
     應受該協議之拘束，但該協議書仍屬系爭工程契約中承攬
     人所為之承諾，故投標須知第15條所為上訴人不受拘束之
     約定，並非免除承攬人之共同承攬義務，而應係指不受承
     攬人之合同行為之拘束，誠晏及鏵大公司自不得以之作為
     拒絕負連帶履約責任之依據，上開所辯，尚非可採。故上
     訴人於終止兩造契約後，請求被上訴人三人連帶給付上開
     增加之工程費用47,306,501元，即應准許。
  4、又按給付無確定期限者，債務人於債權人得請求給付時，
     經其催告而未為給付，自受催告時起，負遲延責任。其經
     債權人起訴而送達訴狀，或依督促程序送達支付命令，或
     為其他相類之行為者，與催告有同一之效力。前項催告定
     有期限者，債務人自期限屆滿時起負遲延責任，民法第229
     條第2、3項定有明文。上訴人於93年6月3日以北消行字第
     0930015305號函催告被上訴人於收受函文後10日內支付，
     被上訴人93年6月13日收受上開函文，有上訴人93年6 月30
     日北消行字第0930015305號函、回執、被上訴人朝本公司
     93年6月13日朝工新消字第93613號函等影本各1件附卷可稽
     （見原審卷第104-107頁）。是以，被上訴人應自93年6 月
     24日起即負遲延之責。
（三）就上訴人請求被上訴人連帶給付違約金12,120,813元本息
      部分，已經原審判決確定，本院自不再加以論述。
八、綜上所述，上訴人請求被上訴人朝本公司、誠晏公司、鏵大
    公司連帶給付增加之工程費用47,306,501元及自93年6月24
    日起至清償日止，按週年利率5%計算之利息，於法有據，應
    予准許。原審就此部分所為上訴人敗訴之判決，尚有未洽，
    上訴意旨指摘原判決此部分不當，求予廢棄改判，為有理由
    。
九、假執行之宣告：上訴人陳明願供擔保，聲請宣告假執行，經
    核勝訴部分，核無不合，爰酌定相當之擔保金併予准許。
十、本件事証已臻明確，兩造其餘攻擊、防禦方法及未經援用之
    舉証，經本院詳加審酌後，認與判決結果不生影響，爰不一
    一論述，附此敘明。
據上論結，本件上訴為有理由，依民事訴訟法第450條、463條、
第385條第1項前段、第390條第2項、第78條、第85條第2項，判
決如主文。
中　　華　　民　　國　　94　　年　　11　　月　　9 　　日
　　　　　　　　　民事第十五庭  審判長法　官  許正順
                                      法  官  鍾任賜
　　　　　　　　　　　　　　　　      法  官  張  蘭
正本係照原本作成。
如不服本判決，應於收受送達後二十日內向本院提出上訴書狀，
其未表明上訴理由者，應於提出上訴後二十日內向本院補提理由
書狀（均須按他造當事人之人數附繕本）上訴時應提出委任律師
或具有律師資格之人之委任狀；委任有律師資格者，另應附具律
師資格證書及釋明委任人與受任人有民事訴訟法第四百六十六條
之一第一項但書或第二項（詳附註）所定關係之釋明文書影本。
中　　華　　民　　國　　94　　年　　11　　月　　10　　日
                                      書記官  應瑞霞
附註：
民事訴訟法第四百六十六條之一（第一項、第二項）：
對於第二審判決上訴，上訴人應委任律師為訴訟代理人。但上訴
人或其他法定代理人具有律師資格者，不在此限。
上訴人之配偶、三親等內之血親、二親等內之姻親，或上訴人為
法人、中央或地方機關時，其所屬專任人員具有律師資格並經法
院認為適當者，亦得為第三審訴訟代理人。
